【裁判字號】    89,訴,2136
【裁判日期】    900410
【裁判案由】    毒品危害防制條例
【裁判全文】
臺灣高雄地方法院刑事判決                        八十九年度訴字第二一三六號
    公  訴  人  臺灣高雄地方法院檢察署檢察官
    被      告  丁○○
    選任辯護人  陳里己    律師
                蔡淑媛    律師
                歐陽志宏  律師
    被      告  辛○○
                戊○○
    右  二  人
    指定辯護人  甲○
右列被告因毒品危害防制條例案件，經檢察官提起公訴（八十八年度偵字第二八四三
八號、八十九年度偵字第一四三九七號），甲○判決如左：
    主  文
丁○○、辛○○、戊○○均無罪。
    理  由
一、公訴意旨如附件起訴書所載。
二、按犯罪事實應依證據認定之，無證據不得推定其犯罪事實；被告之自白，不得作
    為有罪判決之唯一證據，仍應調查其他必要之證據，以察其是否與事實相符；又
    不能證明被告犯罪，應諭知無罪之判決，刑事訴訟法第一百五十四條、第一百五
    十六條第二項、第三百零一條分別定有明文。又按刑事訴訟法上所謂認定犯罪事
    實之證據，係指足以認定被告確有犯罪行為之積極證據而言，如未能發現相當證
    據或證據不足以證明，自不能以推測或擬制之方法，以為裁判基礎，最高法院二
    十九年上字第三一０五號及四十年台上字第八十六號分別著有判例；而認定不利
    於被告之事實，須依積極證據，苟積極證據不足為不利被告之認定時，即應為有
    利於被告之認定，更不必有何有利之證據，亦有最高法院三十年上字第八一六號
    判例可資參照。若證據資料在經驗科學上或論理法則上尚有對被告較為有利之存
    疑，而無從依其他客觀方法排除此項合理之可疑，即不得以此資料作為斷罪之基
    礎。刑事訴訟制度受「倘有懷疑，則從被告之利益為解釋」、「被告應被推定為
    無罪」之原則所支配，故得為訴訟上之證明者，無論為直接或間接證據，須客觀
    上於一般人均不致有所懷疑，而達於確信之程度者，始可據為有罪之認定，倘其
    證明尚未達於「確信」之程度，而有合理可疑存在時，即難據以為被告不利認定
    ，換言之，在法律判斷上，即不能為被告有罪之認定。
三、公訴人認被告丁○○涉犯毒品危害防制條例第四條第二項販賣第二級毒品罪、被
    告辛○○、戊○○涉犯毒品危害防制條例第四條第二項、刑法第三十條之幫助販
    賣第二級毒品罪，無非係以被告辛○○、戊○○之供述，及扣得之第二級毒品安
    非他命為其論罪依據，惟訊據被告張譽龍、辛○○、戊○○均堅決否認有何販賣
    第二級毒品安非他命、幫助販賣第二級毒品安非他命之犯行，被告張譽龍辯稱：
    民國八十八年十一月十九日並未拿安非他命予辛○○、戊○○二人等語，被告辛○○辯稱：八十八年十一月十九日為警查獲之安非他命係向當時住在丁○○住處
    之「阿賓」購買，買完後前往與朋友約定之中華商場電動玩具店即為警查獲，八
    十九年六月二十六日當天尚在與乙○○談話即為警查獲，並未答應幫乙○○轉讓
    等語，被告戊○○辯稱：八十八年十一月十九日係向綽號「黑賓」者購買安非他
    命供自己吸食，總共買半兩，價錢為新台幣（下同）一萬五千元，回程中因辛○○說要去中華商場，才順路至該地點，不知為何至該地點等語。
四、經查：
  (一)被告辛○○、戊○○於警訊、偵查中雖均供稱八十八年十一月十九日為警查獲之
    安非他命係「阿朧」即被告丁○○所有，受丁○○之託欲轉交綽號「阿靜」、「
    阿宏」之人，然於甲○審理中均翻異前詞，供稱：安非他命係向住在丁○○住處
    綽號「阿賓」、「黑賓」之男子購買供自己吸食用，「阿靜」、「阿宏」係隨便
    編造之人，警、偵訊中係因緊張害怕始將責任推給丁○○在卷，從而尚難以其二
    人先後迥異之供述遽為不利於被告丁○○之認定，亦不得僅憑其二人於警、偵訊
    中之自白為不利於其二人之認定。
  (二)又綽號「黑賓」、「阿賓」之人，本名為林家彬一節，為被告丁○○供述在卷，
    而經甲○調取林家彬口卡片當庭提示予被告辛○○、戊○○及證人庚○○檢視，
    三人亦一致指認綽號「阿賓」、「黑賓」者即為口卡片上之人無訛，足認綽號「
    阿賓」者確有其人。再八十八年十一月間，「阿賓」曾借住在被告丁○○住處之
    另一房間內，且至同年十一月十九日仍住在該地之情，則為證人庚○○於甲○審
    理時證述：為警查獲當日（即八十八年十一月十九日）上午，前至丁○○住處時
    ，「阿賓」即已住在該地等語明確，被告辛○○亦供稱因當時「阿賓」借住在丁○○住處，遂帶戊○○至該地點等語在卷，參以證人庚○○於甲○問及八十八年
    十一月十九日辛○○與戊○○是否曾前至丁○○住處時，證稱：「有，但不知他
    們去做什麼，因為我在另外一個房間。那天辛○○有跟我借車子說要出去買一下
    東西，時間約在被抓前的一、二個小時，我有將車子借給他。」，被告丁○○供
    稱：被告辛○○、戊○○至其住處時，其與庚○○待在另一房間內，被告戊○○
    供稱：買安非他命時房間內只有阿賓在那裡，沒有看到別人，則當時與被告辛○○、戊○○從事安非他命買賣之人是否即為被告丁○○，實存有相當大之疑義。
    另被告辛○○、戊○○於八十八年十一月十九日騎乘機車抵達中華商場後，隨即
    遭警盤查並帶至警察局等情，為證人即查獲員警何明德、己○○證述明確，且證
    稱：已在該地點埋伏二、三天，十九日因見辛○○、戊○○形跡可疑，遂上前盤
    查，埋伏期間並未看見辛○○、戊○○二人出現等語，從而除被告辛○○、戊○○二人於警、偵訊中之自白外，尚無何證據足證其二人係為將安非他命交給「阿
    靜」、「阿宏」之人而至該地點。
  (三)訊之證人乙○○於甲○審理中證稱：不認識「豬頭」，因辛○○說「豬頭」不舒
    服，遂拿一點安非他命請他，於偵查中則先陳稱：「（在警訊稱拿二包放在香菸
    盒，交給辛○○賣給豬頭？）辛○○要吸食會跟我要，我會給他，警方一直叫我
    們配合，所以我才會如此說，其實二包我都是要給賴女，沒收錢。」、「（共給
    賴女幾次？）四次，從八十九年四月間起至同年六月二十六日，在他家路口約好
    時間交給他，每次給他一、二包」，復陳稱：「我只是叫她把香菸盒交給豬頭，
    是豬頭向我要的，我沒有要向他收錢」，對於裝在香菸盒內之安非他命究係要給
    被告辛○○吸食，或係要請「豬頭」吸食而託辛○○交付一節，證述先後不一，
    又據證人即查獲員警丙○○於甲○審理時證稱：因線報說乙○○販毒，遂在乙○○經營之機車行埋伏並跟蹤，其一發現乙○○將裝有安非他命之香菸盒交給辛○○即上前逮捕，當時乙○○與辛○○二人約交談五分鐘等語，是由證人丙○○之
    證詞亦僅足認乙○○有將安非他命交付給辛○○之事實，參以被告辛○○亦否認
    同意轉交安非他命在卷，故尚難僅憑證人乙○○上開先後不一證述遽為不利於被
    告辛○○之認定。
  (四)綜上，本案除被告辛○○、戊○○於警訊、偵查中之自白外，尚乏其他證據足認
    其等之自白與事實相符，且其等於審理中均翻異前詞，從而亦無從僅憑其等之供
    述為不利於被告丁○○之認定，而證人乙○○對於安非他命究係要給辛○○或「
    豬頭」之證述亦先後反覆不一，證人丙○○之證詞又不足證明辛○○收受安非他
    命之目的係為交給「豬頭」施用，是亦難僅憑乙○○之證詞為不利於被告辛○○
    之認定，此外，復查無其他積極證據足認被告三人有何公訴人所指之販賣第二級
    毒品、幫助販賣第二級毒品犯行，揆諸前揭法條、判例意旨及說明，依法自應為
    被告三人無罪之諭知。
據上論斷，應依刑事訴訟法第三百零一條第一項，判決如主文。
中      華      民      國      九十      年      四      月    十      日
                                  臺灣高雄地方法院刑事第一庭
                                          法  官  黃  悅  璇
右正本證明與原本無異。
如不服本判決，應於判決送達後十日內，向甲○提出上訴狀。
                                          書記官  沈      蘊
中    華    民    國      九十      年      四      月      十一      日


司法院資訊處製作；財團法人民間司法改革基金會備份。
